【裁判字號】    97,易,2162
【裁判日期】    970930
【裁判案由】    竊盜
【裁判全文】
臺灣板橋地方法院刑事判決              97年度易字第2162號
聲  請  人  臺灣板橋地方法院檢察署檢察官
被      告  乙○○
選任辯護人  韓邦財律師
            許惠君律師
            魏鈺倫律師
上列被告因竊盜案件，經檢察官聲請簡易判決處刑（97年度偵字
第5533號），本院認不宜以簡易判決處刑，改依通常程序審理並
判決如下：
    主  文
乙○○無罪。
    理  由
一、按檢察官聲請以簡易判決處刑之案件，經法院認為有第451
    條之1 第4 項但書之情形者，應適用通常程序審判之，刑事
    訴訟法第452 條定有明文。本件公訴人以被告乙○○涉犯刑
    法第29條第1 項、第320 條第1 項之教唆竊盜罪，聲請本院
    以簡易判決處刑。惟經本院審理後，認被告應為無罪之諭知
    ，因認有同法第451 條之1 第4 項但書規定之情形，不得逕
    以簡易判決處刑，應適用通常程序審判之，合先敘明。
二、公訴意旨略以：被告乙○○係榮民工程股份有限公司西盛施
    工所（以下簡稱西盛施工所）之技術員，基於教唆竊盜之犯
    意，於民國97年1 月29日某時，教唆鍾宗旗（所涉竊盜犯行
    ，經本院另案判處有期徒刑3 月）至臺北縣五股鄉○○路10
    2 之16號西盛施工所工地，竊取放置於工地內之載預力鋼絞
    線及貨櫃鋁鐵支架等物，鍾宗旗遂意圖為自己不法所有，於
    同日16時45分許，在上址工地內，以其所駕駛車牌號碼3F-3
    10號自用大貨車，竊取西盛施工所主任甲○○所管領之上開
    載預力鋼絞線3.01公噸及貨櫃鋁鐵支架0.32公噸，得手後載
    運離去。嗣於同日17時30分許，在臺北縣五股鄉○○路○ 段
    2 巷口前，為警當場查獲，並起獲上開預力鋼絞線及貨櫃鋁
    鐵支架。因認被告涉犯刑法第29條第1 項、第320 條第1 項
    之教唆竊盜罪嫌云云。
三、按犯罪事實應依證據認定之，無證據不得認定其犯罪事實；
    又不能證明被告犯罪者，應諭知被告無罪之判決，刑事訴訟
    法第154 條第2 項、第301 條第1 項分別定有明文。而事實
    之認定，應憑證據，如未發現相當證據或證據不足以證明，
    自不能以推測或擬制之方法，為裁判基礎；再認定不利於被
    告之事實，須依積極證據，苟積極證據不足為不利於被告事
    實之認定時，即應為有利於被告之認定，更不必有何有利之
    證據；又所謂「積極證據足以為不利被告事實之認定」係指
    據為訴訟上證明之全盤證據資料，在客觀上已達於通常一般
    之人均不致於有所懷疑，而得確信被告確曾犯罪之程度，若
    未達到此一程度，而有合理懷疑之存在時，即無從為有罪之
    認定，最高法院40年臺上字第86號、30年上字第816 號、76
    年臺上字第4986號判例可資參照。申言之，認定犯罪事實所
    憑之證據，雖不以直接證據為限，間接證據亦包括在內，然
    而無論直接證據或間接證據，其為訴訟上之證明，須於通常
    一般之人均不致有所懷疑，而得確信其為真實之程度者，始
    得據為有罪之認定，倘其證明尚未達此一程度，而有合理之
    懷疑存在而無從使事實審法院得有罪之確信時，即應由法院
    為諭知被告無罪之判決（最高法院76年臺上字第4986號判例
    參照）；換言之，事實審法院倘已踐行完畢調查證據之程序
    後，仍無法形成「被告確有該當各該構成要件所欲處罰之構
    成要件事實」之確信時，即應依刑事訴訟法上「罪疑利益歸
    於被告（亦即，倘有懷疑則從被告之利益作解釋）」之證據
    法則，逕為被告有利之認定。
四、公訴人認被告乙○○涉犯上開犯行，無非以證人鍾宗旗於警
    詢、偵查中、證人甲○○於警詢中之證述、贓物認領保管單
    、地磅記錄單各1 份、現場照片10幀為其主要論據。訊據被
    告堅決否認有何教唆竊盜犯行，辯稱：鍾宗旗打電話給伊時
    ，是告知伊：「已經吊好了」，伊說：「吊好了就開出去下
    班」，伊不知道當時鍾宗旗駕駛的車上有預力鋼絞線及貨櫃
    鋁鐵支架，伊也沒有叫鍾宗旗把上開物品載出去賣掉等語。
    經查：
（一）同案被告鍾宗旗於上揭時地，竊取西盛施工所所有之載預
      力鋼絞線3.01公噸及貨櫃鋁鐵支架0.32公噸，業據同案被
      告鍾宗旗於本院中坦承不諱（97年度簡字第3520號本院卷
      第22頁），經核與證人甲○○於警詢及本院中證述之失竊
      情節相符（97年偵字第5533號偵查卷第16-18 頁、97年度
      簡字第3520號本院卷第36頁），並有贓物認領保管單、地
      磅記錄單各1 份、現場照片10幀附卷可稽，堪信其為真實
      。
（二）就被告有無教唆鍾宗旗竊取上開物品一情，固據證人鍾宗
      旗於警詢及偵查中均證稱：是被告乙○○叫伊把這些預力
      鋼絞線及貨櫃鋁鐵支架處理掉，就是載出去賣掉等語（97
      年偵字第5533號偵查卷第10頁、第48頁），然其復於本院
      審理中證稱：伊先將預力鋼絞線及貨櫃鋁鐵支架等物吊上
      車，乙○○叫伊把東西載出去，但沒有說載出去要做什麼
      ；乙○○沒有說要將東西賣掉；伊以為那是不要的，所以
      要將之載出去賣掉等語（97年度簡字第3520號卷第23-25
      頁），其前後證述不一，且參以鍾宗旗於警詢及偵查中均
      否認有何竊盜犯行，則其是否故以係受被告指揮而載運上
      開物品販賣等語以脫免其罪責，尚非無疑。況查，被告並
      未與鍾宗旗談論事後如何分贓一節，此據證人鍾宗旗於警
      詢中證述明確（上開偵查卷第10頁），又鍾宗旗係信鑫起
      重工程行負責人王瑞寶於97年1 月29日方調派至西盛施工
      所工作一情，此據證人王瑞寶於警詢中證述屬實（上開偵
      查卷第20、21頁），顯見被告與鍾宗旗事前不熟識，然被
      告竟無畏於遭不熟識之鍾宗旗揭發或黑吃黑，在未確認其
      可獲得多少變賣價金之情形下，遽予教唆鍾宗旗竊取本案
      物品，已悖於常情，又鍾宗旗於97年1 月29日上午8 時起
      至同日下午4 時許，均受被告指揮調度運送鐵料一情，此
      為證人鍾宗旗於警詢中證述明白（上開偵查卷第9 頁），
      惟鍾宗旗載運本件預力鋼絞線及貨櫃鋁鐵支架等物，卻係
      受證人即西盛施工所物料管理員王昌華臨時指揮調度，此
      據證人王昌華於本院中證稱：本件預力鋼絞線及貨櫃鋁鐵
      支架等物料，本來是放在臺北縣五股鄉○○路102 之16
      號西盛施工所物料管理室，是已經決定要報廢；因為工地
      那邊另外也有廢料區，所以本件失竊物是要載到凌雲路工
      地的廢料區；97年1 月29 日16 時許，伊見到鍾宗旗正好
      在物料區附近，所以請其順便載運上開物品至凌雲路工地
      等語在卷（97年度簡字第3520號本院卷第76頁），則被告
      若有教唆鍾宗旗竊盜之意，於當日早上8 時起至同日下午
      4 時許止，被告得以完全指揮控制鍾宗旗駕駛上開車輛各
      次載運之物品及地點，自有多次教唆竊盜該載運物品之機
      會，然卻於未事先預見鍾宗旗將載運本件預力鋼絞線及貨
      櫃鋁鐵支架等物之情形下，在電話中教唆鍾宗旗竊取上開
      物品變賣，此亦與常情不符，綜上，足認證人鍾宗旗上開
      於警詢及偵查中證稱係被告令其竊取上開物品云云，不應
      採信，自難據以為被告不利之認定。
（三）綜上，依公訴人所提出之證據，僅能證明同案被告鍾宗旗
      確有竊盜之犯行，然客觀上尚未達到使通常一般之人均不
      致於有所懷疑，而得確信被告確有教唆同案被告鍾宗旗竊
      盜之程度，而有合理懷疑之存在，復無其他積極事證足認
      被告有何教唆竊盜犯行，揆諸首揭說明，被告之犯行尚無
      從證明，自應諭知無罪之判決。
據上論斷，應依刑事訴訟法第452 條、第301 條第1 項，判決如
主文。
本件經檢察官陳彥章到庭執行職務。
中    華    民    國    97    年    9     月    30    日
                  刑事第九庭    法  官  俞秀美
以上正本證明與原本無異。
如不服本判決應於送達後10日內向本院提出上訴狀。
                                書記官  謝怡貞
中    華    民    國    97    年    9     月    30    日


司法院資訊處製作；財團法人民間司法改革基金會備份。
